【裁判字號】    97,交聲,3010
【裁判日期】    980122
【裁判案由】    違反道路交通管理處罰條例聲明異議
【裁判全文】
臺灣臺北地方法院交通事件裁定      97年度交聲字第3009號
原處分機關  交通部公路總局臺北區監理所板橋監理站
異  議  人
即受處分人  乙○○
上列異議人即受處分人因違反道路交通管理處罰條例案件，對於
交通部公路總局臺北區監理所板橋監理站於民國97年9 月16日所
為之處分（原處分案號：板監裁字裁41－AEW159124 號、裁41－
AEW159125 號）聲明異議，本院裁定如下：
    主  文
原處分均撤銷。
乙○○均不罰。
    理  由
一、原處分意旨略以：異議人即受處分人乙○○於民國96年10月
    8 日21時58分許，騎乘車牌號碼：BJU ─289 號重型機車行
    經臺北市○○路15號市○○道與東寧路口，因「不按遵行之
    方向行駛」、「駕車行經有燈光號誌管制之交岔路口闖紅燈
    」違規，遭臺北市政府警察局松山分局警員舉發，並填製北
    市警交字第AEW159124 號、第AEW159125 號通知單。嗣異議
    人雖於應到案日期前提出申訴，惟經原處分機關函請舉發單
    位調查結果，仍認受處分人確有前開違規行為，原處分機關
    乃於97年9 月16日，依道路交理處罰條例第45條第1 款、第
    53條第1 項、第63條（分別漏列第1 項第1 款、第1 項第3
    款）規定，違反道路交通管理事件統一裁罰基準及處理細則
    第43條、第44條、第67條規定分別裁處異議人罰鍰新壹幣（
    下同）1,800元、4,500 元，並各記違規點數1 點、3 點。
二、聲明異議意旨略以：伊當日騎乘車牌號碼：BJU ─289 號重
    型機車搭載友人張玲琪由市○○道右轉進入東寧路後遭警員
    攔查，並開單，但伊騎乘機車右轉進入東寧路是按應遵行之
    方向順行行駛，並無不按遵行方向行駛之事由。次者，舉發
    地點之路段即東寧路段顯無設有任何交通管制之燈光號誌，
    亦無任何設有燈光號誌管制之交叉路口，故舉發伊於有燈光
    號誌管制之交叉路口闖紅燈之事由，與舉發地點現場顯有矛
    盾之虞。另伊被攔查舉發時，警員僅開立1 張舉發通知單，
    但伊認為警員舉發事由與事實不符，而拒絕簽收承認該舉發
    通知單，惟警員亦未告知伊相關應到案日期，事後亦從未知
    悉或收受任何相關合法送達之通知文件，則伊不知該通知單
    之應到案日期，因而受臺北區監理所板橋監理站之裁決處分
    ，致原始罰緩加重，顯有侵害與剝奪伊之法定權利，殊難苛
    求伊有自動繳納罰鍰或自動執行之義務。為此，依法聲明異
    議，並請求撤銷原處分等語。
三、按法院受理有關交通事件，準用刑事訴訟法之規定，道路交
    通管理處罰條例第89條前段定有明文。次按犯罪事實應依證
    據認定之，無證據不得認定犯罪事實，又不能證明被告犯罪
    者，法院應諭知無罪之判決，刑事訴訟法第154 條第2 項、
    第301 條第1 項亦分別定有明文。又認定犯罪事實所憑之證
    據，雖不以直接證據為限，間接證據亦包括在內，然而無論
    直接證據或間接證據，其為訴訟上之證明，須於通常一般之
    人均不致有所懷疑，而得確信其為真實之程度者，始得據為
    有罪之認定，倘其證明尚未達到此一程度，而有合理之懷疑
    存在，無從使事實審法院得有罪之確信時，即應由法院諭知
    被告無罪之判決，最高法院復著有76年台上字第4986號判例
    可資參照，所揭示刑事訴訟法上法院認定事實之最重要原則
    之一—即認定被告有罪，就該有罪事實不能有任何之合理懷
    疑存在（Beyond the reasonable doubt） 之原則，於法院
    審理行為人違反道路交通管理處罰條例案件時，當有其適用
    。從而，法院於審理行為人違反道路交通管理處罰條例案件
    ，當踐行完畢調查證據之程序後，為事實之認定時，如就原
    處分機關所認定之行為人違規之事實仍有合理之訴訟上懷疑
    ，而無法確信行為人確有該當於道路交通管理處罰條例各該
    處罰條文之構成要件事實，本對事實真偽有懷疑時，應將利
    益歸於被告之法則，即應作對受處分人有利之認定。
四、本院查：
  (一)異議人堅詞否認於上揭時間、地點騎乘車牌號碼：BJU ─
    289 號重型機車有何闖越紅燈及逆向行駛之違規行為，並陳
    稱：當天伊騎乘機車是由臺北市市○○道右轉進入東寧路，
    是順向騎乘，亦無闖越紅燈等情，核與證人即當日乘坐異議
    人機車後方之證人張玲琪於本院訊問時證稱：當天異議人騎
    車載伊是要回伊家。當天伊等從市○○道要右轉京華城旁東
    寧路，右轉後就被警察攔下來，警察說要開單，叫伊等下車
    。伊也嚇一跳，不知道為何被攔下來，警察說要開單，並叫
    異議人拿出駕照、行照，說要開單，但伊不知道為何要開單
    。異議人機車右轉東寧路後，是正常的行駛方向，不可能是
    逆向騎乘等語相符合（見本院97年12月25日訊問筆錄第2 頁
    ）。而一般人騎乘機車時，遭警員臨檢之機會，本即不多，
    記憶應為深刻，證人張玲琪能清楚描述當日機車行進路線情
    形，尚稱合理，另證人張玲琪與異議人僅為朋友關係，證人
    張玲琪應無故意偏袒異議人並為虛偽陳述之必要。是異議人
    陳述伊並無於前揭時間地點內有闖越紅燈、逆向騎乘之違規
    行為，實非全屬無據。
  (二)至證人即舉發本件違規之警員甲○○雖到庭證稱：伊當時在
    執行巡邏勤務。異議人確實有於96年10月8 日21時58分許，
    騎乘機車在臺北市市○○道違規闖越紅燈左轉東寧路，逆向
    行駛之違規等語（見本院97年12月15日訊問筆錄第2 頁）；
    然觀諸卷附臺北市政府警察局松山分局松山派出所45人勤務
    分配表所示，證人甲○○斯時係在臺北市○○路15號前執行
    酒測勤務，與證人甲○○所述係在執行巡邏勤務，已不相同
    ，參以本件事隔1 年，證人甲○○於本院訊問時之記憶是否
    有誤，不無疑問。又舉發當時為夜間9 時58分許時，縱有照
    明，視線亦不若日間清晰，證人楊建華因視線不佳而有誤判
    ，亦非絕無可能之事，本院實難僅以證人甲○○之證詞及卷
    附舉發通知單即據以推論認定異議人有闖越紅燈、逆向騎乘
    機車之違規行為。
  (三)末依道路交通管理事件統一裁罰基準及處理細則第11條第1
    項第1 款規定：「當場舉發者，應填記駕駛人或行為人姓名
    、性別、出生年月日、地址、身分證統一編號及車主姓名、
    地址、車牌號碼、車輛種類。被查獲之駕駛人或行為人為受
    處分人時，應於填記通知單後將通知聯交付該駕駛人或行為
    人簽名或蓋章收受之；拒絕簽章者，仍應將通知聯交付該駕
    駛人或行為人收受，並記明其事由及交付之時間；拒絕收受
    者，應告知其應到案時間及處所，並記明事由與告知事項，
    視為已收受。」。而觀諸卷附本案臺北市政府警察局舉發違
    反道路交通管理事件通知單收受通知聯者簽章欄已註記「拒
    簽距收」等字樣，且依證人即舉發本件違規警員甲○○於本
    院訊問時證稱：拒簽罰單時，告知應到日期、時間、地點，
    是基本告知事項，伊一定都會說等語（見本院97年12月15日
    審判筆錄第3 頁），參以證人甲○○為執勤警員，對於例行
    執行舉發交通違規時，若遇有受舉發人拒簽名、收受舉發通
    知單時，自當會在舉發通知單上註記事由外，並告知應到案
    時間及處所事項，證人甲○○實無需故意就此不向異議人告
    知，又佐以異議人於斯時因認己身未有違規情事，於盛怒之
    下，未及聽聞證人甲○○已告知本案應到案時間、處所，亦
    非無可能之事，是本院認證人甲○○於異議人拒簽、拒收舉
    發通知單時，應有告知異議人應到案時間及處所，本件有關
    拒絕收受之程序，已符合前揭違反道路交通管理事件統一裁
    罰基準及處理細則之規定，視為異議人已收受，無庸再行寄
    送，異議人認前揭舉發通知單伊拒簽後，警員未告知應到案
    時間及處所，且未依法再為送達云云，顯有誤會，併此敘明
    。
  (四)此外，復查無其他積極證據足資證明異議人有原處分機關所
    認定之上開違規行為。原處分未予詳查，遽予裁罰，尚有未
    洽，本件異議為有理由，原處分均應予撤銷，另諭知異議人
    均不罰。
五、據上論斷，應依道路交通案件處理辦法第20條前段，裁定如
    主文。
中    華    民    國    98    年    1     月    22    日
                            臺灣臺北地方法院交通法庭
                                    法  官  賴淑美
以上正本證明與原本無異。
如不服本裁定，應於裁定送達後5 日內，向本院提出抗告狀。
                                    書記官  許翠燕
中    華    民    國    98    年    1     月    23    日


司法院資訊處製作；財團法人民間司法改革基金會備份。
